【裁判字號】    89,上易,175
【裁判日期】    890211
【裁判案由】    詐欺等
【裁判全文】
臺灣高等法院刑事判決                            八十九年度上易字第一七五號
    上  訴  人
    即  被  告  丁○○
右上訴人因詐欺等案件，不服臺灣臺北地方法院八十八年度易字第二八五九號，中華
民國八十八年十一月十八日第一審判決（起訴案號：臺灣臺北地方法院檢察署八十八
年度偵字第一九七四二號）提起上訴，本院判決如左：
    主  文
上訴駁回。
    事  實
一、丁○○曾犯詐欺等罪，最後一次係於民國（下同）八十二年十月間因犯妨害秩序
    案件，經臺灣士林地方法院判處有期徒刑六月，復經本院駁回上訴確定，並於八
    十三年九月八日執行完畢，猶不知悔改，竟意圖為自己不法之所有，並基於概括
    之犯意，以冒充專門查報違建戶之台北市政府工務局、台北縣政府官員，至有違
    章建物之住家，向違建戶佯稱只要打點一下，即可使違建物免於被拆除云云，使
    違建戶陷於錯誤，而交付免拆除費用之詐騙等方式，連續於（一）八十八年七月
    十五日中午十二時許以甲○○在所有臺北縣中和市○○街六號修理房子，未申請
    許可，可代甲○○申請為由，在臺北縣中和市○○路一五二號七樓林某現住處向
    甲○○詐取新台幣（下同）二萬元；（二）八十八年八月三日下午十二時五十分
    許，以戊○○所有台北縣中和市○○路一六二巷二十一之三號住處後陽台是違建
    ，必須測量及拆除，但若交付四千元則拆除人員就不會來了云云，向戊○○詐取
    四千元；（三）八十八年八月二十四下午十三時許，以台北市○○區○○路二段
    二九九巷十一號一樓乙○○（公訴人誤載為陳慶蜂）住處後防火巷是違建，只要
    付一點茶水費即可擺平，向乙○○詐取六千元；（四）於八十八年八月二十四日
    中午十二時三十分許，在台北市○○區○○路四段一七九巷九號五樓向丙○○稱
    其五樓陽台係違建須拆除，但只要向他打一下招呼，他就能擺平，惟尚未談及費
    用，即為丙○○發現可疑，向警方報案而經警於同日十三時三十分在台北市○○
    區○○路四段一七九巷口查獲而未遂，並扣得贓款六千元，發還乙○○。
二、案經臺北市政府警察局文山第一分局移送臺灣臺北地方法院檢察署檢察官偵查起
    訴。
    理  由
一、訊據上訴人即被告固供承上開（一）、（二）、（三）之事實不諱，惟辯稱伊向
    丙○○係稱修理，伊可以做這工程，改善後就不會被拆除，伊皆未冒用政府官員
    云云，然查右揭事實，業據被告於警訊時供承：我分別於八十八年七月十五日中
    午十二時左右在北縣中和市○○路一五二號七樓、同年八月三日中午十二時五十
    分左右在北縣中和市○○路一六二巷二十一之三號及同年八月二十四下午十三時
    左右在北市○○路○段二九九巷十一號一樓佯裝政府人員向被害人詐騙貳萬元、
    肆千元及陸千元（見八十八年八月二十四日第一、二次警訊筆錄）在卷，並經被
    害人甲○○、戊○○、乙○○、丙○○分別於警訊指述明確，(1)甲○○稱：丁○○自稱是台北縣工務局的人員，他說我在景安街六號修理房子，未申請許可，需
    要二萬元，他代我向工務局申請許可等語。(2)戊○○稱：丁○○說我家陽台是違
    建，他要找二個人前來測量及拆除，若交付四千元則拆除人員就不會來了等語。
    (3)乙○○稱：丁○○自稱是市政府建管處的人員說我們家後面整修房子不能蓋要
    拆除，拿一點茶水費就可以擺平等語。(4)丙○○稱：丁○○說違建是他在查報的
    ，只要向他打一下招呼，他就能擺平等語。足見被告若未冒充政府官員身份，被
    害人等又何以會誤信被告有能力使渠等違建物免拆除，進而交付財物？足徵被告
    辯稱未冒充公務員云云，顯係事後畏罪卸責之詞，尚難採信，此外並有贓物認領
    保管單一份附卷可稽，本件事證明確，被告犯行洵堪認定。
二、核被告所為，係犯刑法第一百五十八條第一項冒充公務員而行使職權罪、第三百
    三十九條第一項、第三項詐欺既遂、未遂罪。被告所犯冒充公務員而行使職權、
    詐欺（三次詐欺既遂、一次詐欺未遂）行為，其先後四次犯行，時間緊接，罪名
    與構成要件相同，各顯係基於概括犯意而為，各應依連續犯規定論以一罪（即冒
    充公務員而行使職權罪及詐欺既遂罪），並加重其刑。又其所犯上開二罪間，有
    方法結果之牽連犯關係，應從一重之連續詐欺既遂處斷。再查被告前曾於八十二
    年十月間因犯妨害秩序案件，經台灣士林地方法院判處有期徒刑六月，復經本院
    駁回上訴確定，並於八十三年九月八日執行完畢等情，有台灣高等法院檢察署刑
    案紀錄簡覆表一件在卷可徵，其未滿五年內再犯本件有期徒刑以上之罪，為累犯
    ，應依刑法第四十七條規定，遞予加重其刑。
三、原審以被告犯罪明確，同此事實認定，而適用刑法第五十六條、第一百五十八條
    第一項、第三百三十九條第一項、第五十五條、第四十七條、罰金罰鍰提高標準
    條例第一條前段，並審酌被告犯罪之動機、目的、手段、品行、智識程度、所生
    危害及犯罪後之態度等一切情狀，量處有期徒刑七月。並說明為警扣案之四萬四
    千元，其中六千元業經被告自承係向乙○○詐得，嗣後並已返還之，有贓物認領
    保管單在卷可查，而向被害人甲○○、戊○○詐得之二萬元、四千元部分，被告
    於警訊、偵查中均供承已花用完畢，且所扣得之四萬四千元之款項數目，亦與被
    告詐騙共計三萬元之金額不符，故並無積極證據證明被告扣除六千元以後所餘之
    三萬八千元係被告本件詐欺所得，爰不為沒收之宣告，經核原判決上開認事用法
    ，洵無不合。上訴意旨仍執前開情詞否認飾卸犯罪而指摘原判決，尚非有理由，
    應予駁回。
據上論斷，應依刑事訴訟法第三百六十八條，判決如主文。
本案經檢察官蔡日昇到庭執行職務。
中    華    民    國      八十九      年      二      月      十一      日
                            臺灣高等法院刑事第十二庭
                                審判長法  官  劉  景  星
                                      法  官  陳  博  志
            法  官  陳  志  洋
右正本證明與原本無異。
不得上訴。
                                      書記官  顧倪 淑 貞
中    華    民    國      八十九      年      二      月      十四      日
附錄本案論罪科刑法條全文
刑法第一百五十八條
冒充公務員而行使其職權者，處三年以下有期徒刑、拘役或五百元以下罰金。
冒充外國公務員而行使其職權者亦同。
刑法第三百三十九條
意圖為自己或第三人不法之所有，以詐術使人將本人或第三人之物交付者，處五年以
下有期徒刑、拘役或科或併科一千元以下罰金。
以前項方法得財產上不法之利益或使第三人得之者亦同。
前二項之未遂犯罰之。


司法院資訊處製作；財團法人民間司法改革基金會備份。
